臺灣臺南地方法院刑事判決
110年度易字第1168號
公  訴  人  臺灣臺南地方檢察署檢察官
被      告  張覺文



上列被告因侮辱案件，經檢察官提起公訴（110年度偵字第23883
號），本院判決如下：
    主  文
張覺文犯公然侮辱罪，處罰金新臺幣捌仟元，如易服勞役，以新
臺幣壹仟元折算壹日。
    事  實
一、緣吳維勳於民國（下同）110年10月15日15時20分許，駕駛
    某車牌號碼不詳之自小客車（下稱B車）駛至臺南市○○區○○
    路000○0號道路，欲超越行駛在前、由張覺文所騎乘車牌號
    碼不詳之機車（下稱A車）時，按喇叭示警，張覺文聽聞喇
    叭聲後雖將A車靠右行駛，允讓B車超越，但因認吳維勳超車
    時未保持安全間隔，心生不悅，竟基於公然侮辱之犯意，在
    上揭不特定人得以共見共聞之道路上，對吳維勳手比中指，
    嗣吳維勳自B車右後照鏡見遭比中指之情，即靠右停車，張
    覺文因認吳維勳妨礙通行，遂將A車駛至B車右前車窗處，並
    敲打B車右前車窗，吳維勳見狀將車窗打開後，二人發生口
    角爭執，張覺文竟接續前揭公然侮辱犯意，以「幹你娘機掰
    」等語辱罵吳維勳，足以貶損吳維勳之人格及社會評價。
二、案經吳維勳訴由臺南市政府警察局歸仁分局報告臺灣臺南地
    方檢察署檢察官偵查起訴。
    理  由
一、按被告以外之人於審判外之言詞或書面陳述，除法律有規定
    者外，不得作為證據；又被告以外之人於審判外之陳述，雖
    不符合同法第159條之1至第159條之4之規定，但經當事人於
    審判程序同意作為證據，法院審酌該言詞陳述或書面陳述作
    成時之情況，認為適當者，亦得為證據。當事人、代理人或
    辯護人於法院調查證據時，知有第159條第1項不得為證據之
    情形，而未於言詞辯論終結前聲明異議者，視為有前項之同
    意。刑事訴訟法第159條第1項及第159條之5分別定有明文。
    查，被告張覺文及檢察官就下列各項供述證據之證據能力，
    於本院言詞辯論終結前（本院卷第25頁、第36至38頁），並
    未爭執其證據能力或聲明異議，本院審酌該等證據作成時情
    況，並無違法取證瑕疵，認以之作為證據為適當，依刑事訴
    訟法第159 條之5 之規定，有證據能力。又本案認定犯罪事
    實之非供述證據，亦查無違反法定程序取得之情形，依刑事
    訴訟法第158 條之4 規定反面解釋，自有證據能力。
二、訊據被告對其於上開時、地，因行車糾紛，對告訴人吳維勳
    手比中指，並繼而對之口出：「幹你娘機掰」等語固不爭執
    ，惟矢口否認有何公然侮辱犯行，辯稱：因其患有情緒障礙
    疾病，因遭告訴人挑釁在先，再加上惟恐告訴人會下車對之
    為侵害行為，所以才有上開舉止，其所為並不該當於公然侮
    辱罪云云。經查：
(一)被告於上開時、地，原騎乘A車行駛在前，嗣因告訴人駕駛B
    車行駛在後，欲超越A車，遂對被告按喇叭，被告聽聞喇叭
    聲，雖將A車靠右行駛，讓B車超越，但於B車超越後，被告
    對告訴人手比中指，並於告訴人將B車停車後，上前敲B車右
    前車窗，並於告訴人將車窗打開後，二人口角爭執過程中，
    對告訴人口出：「幹你娘機掰」等語乙節，為被告所自認（
    本院卷第27頁），核與告訴人所述大致相符（警卷第11至13
    頁、第3 至5頁、偵卷第15至18頁），並有附件所示之行車
    紀錄器譯文1份附卷可參（警卷第39至40頁），此情首堪認
    定。
(二)按刑法第309條第1項之公然侮辱罪，係指對人詈罵、嘲笑、
    侮蔑，其方法並無限制，不問以文字、言詞、態度、舉動，
    只須以公然方式為之，而足使他人在精神上、心理上有感受
    難堪或不快之虞，減損特定人之聲譽、人格及社會評價即足
    。又依現今一般社會通念，「比中指」相當於「三字經」之
    肢體化言語，強烈含有侮辱他人的意思。而「幹你娘機掰」
　　，係罵人用語，具有貶損之意，自屬輕蔑、嘲諷使人難堪為
    目的之言語。是被告上開舉動及言語均足以貶損告訴人之人
    格尊嚴與社會評價，亦堪認定。
(三)至於被告雖辯稱因告訴人挑釁在先，且惟恐告訴人下車後對
    之為侵害行為，始會為上開舉動及言語，其所為不構成公然
    侮辱罪云云。惟被告手比中指之前，雖遭告訴人按喇叭，但
    超越前車，本得按喇叭示警，道路交通安全規則第92條、第
    101條分別定有明文，被告自不得主張告訴人超越前車時，
    不得按喇叭，是被告不滿告訴人超車時按喇叭，竟對告訴人
    手比中指，當非法所許之行為。又被告係於告訴人停車後，
    上前敲打B車車窗，告訴人見狀才將車窗打開，二人並因而
    發生言語爭執，且被告對告訴人口出「幹你娘機掰」等語後
    ，才聽見告訴人打開B車車門下車的聲音，亦據附件行車紀
    錄器譯文載稱在卷，顯見係被告口出穢語在先，告訴人才下
    車與之理論，被告辯稱係因害怕告訴人下車與之理論，其才
    不得不口出穢語云云，自屬無據。
(四)綜上，被告所辯，無非係事後卸責之詞，不足採信。本案事
    證明確，被告犯行洵堪認定，應依法論科。 
三、論罪科刑：　　
(一)核被告所為，係犯刑法第309條第1項之公然侮辱罪。被告先
    後對告訴人比中指，並辱罵告訴人「幹你娘機掰」等語，係
    於密切接近之時、地實施，侵害同一之法益，各行為之獨立
    性極為薄弱，依一般社會健全觀念，在時間差距上，難以強
    行分開，在刑法評價上，應視為數個舉動之接續施行，合為
    包括之一行為予以評價，核屬接續犯，而為包括之一罪。
(二)被告雖稱其罹患精神疾病，行為時恐受上開病症影響云云，
    並提出診斷證明書1份為證。惟依被告提出心樂活診所於110
    年11月20日開立之診正證明書載稱：「應診日期：110年11
    月20日」、「病名：有憂鬱情緒的適應障礙症身心性失眠症
    」（偵卷第19頁），其因精神疾患就診，顯在本案發生之後
    ，故被告案發時是否有精神疾患，顯屬有疑。又由附件行車
    紀錄器譯文記載案發時被告與告訴人衝突過程觀之，被告案
    發時行為舉止與常人無異，與告訴人對答如流，且其於案發
    當日接受警詢時，均能清楚陳述案發經過，亦有其警詢筆錄
    1份附卷可參（警卷第7至9頁），堪認被告縱罹有精神疾病
    ，然其情況並未使其於行為時辨識行為違法或依其辨識而行
    為之能力顯著減低，遑論喪失，自無從適用刑法第19條之規
    定不罰或減輕其刑。
(三)爰審酌被告與告訴人素不相識，僅因行車糾紛，即率爾在不
    特定人得以共見共聞之場所，以上揭舉動及言語侮辱告訴人
    ，致告訴人立於難堪處境，且貶抑告訴人名譽，行為顯有不
    當，又犯後否認犯行、態度難謂良好；惟念其除本案外，並
    無其他刑事犯罪紀錄，有臺灣高等法院被告前案紀錄表1份
    附卷可參，素行尚佳，並考量其有意與告訴人洽談和解，但
    因告訴人不願意，致無法以和解方式解決本案糾紛之情（本
    院卷第39至40頁），暨其自述學歷、生活狀況（本院卷第38
    至39頁）等一切情狀，量處如主文所示之刑，並諭知易服勞
    役之折算標準，以資警惕。
據上論斷，應依刑事訴訟法第299條第1項前段，刑法第309條第1
項、第42條第3項前段，刑法施行法第1條之1第1項，判決如主文
。
本案經檢察官吳維仁提起公訴、檢察官紀芊宇到庭執行職務。
中　　華　　民　　國　　111 　年　　3 　　月　　10　　日
                刑事第十一庭    法  官  陳淑勤
以上正本證明與原本無異。
如不服本判決應於收受送達後20日內向本院提出上訴書狀，並應
敘述具體理由；其未敘述上訴理由者，應於上訴期間屆滿後20日
內向本院補提理由書(均須按他造當事人之人數附繕本)「切勿逕
送上級法院」。
中　　華　　民　　國　　111 　年　　3 　　月　　10　　日
                                書記官  盧昱蓁
附錄：本案論罪科刑法條全文
中華民國刑法第309條
公然侮辱人者，處拘役或 9 千元以下罰金。
以強暴犯前項之罪者，處 1 年以下有期徒刑、拘役或 1 萬 5
千元以下罰金。